臺灣雲林地方法院民事簡易判決
111年度簡字第96號
原      告  廖俊毓


被      告  許天舜

上列被告因過失傷害（交通）案件，經原告在刑事訴訟程序中附
帶提起損害賠償民事訴訟（111 年度交附民字第68 號），由本
院刑事庭依刑事訴訟法第503 條第1 項但書規定裁定移送前來，
本院於民國111 年9 月16日言詞辯論終結，判決如下：
    主      文
被告應給付原告新臺幣肆萬柒仟陸佰伍拾元，及自民國一一一年
四月一日起至清償日止，按年利率百分之五計算之利息。
原告其餘之訴駁回。
訴訟費用由被告負擔新臺幣伍佰壹拾元，餘由原告負擔。
本判決第一項原告得假執行；被告以新臺幣肆萬柒仟陸佰伍拾元
供擔保後，得免假執行。
    事實及理由
一、原告方面：
  ㈠聲明：
　　被告應給付原告新台幣（下同）772,470 元，及自起訴狀繕
    本送達翌日起至清償日止依年利率5%計算之利息。
  ㈡陳述：
    ⒈民國110 年4 月16日下午2 時51分許，被告駕駛車牌000
　　　－0000號營業小客車，沿雲林縣西螺鎮福來路往南行駛，
      途經該路與光復西路交岔處，因該交岔路口紅綠燈號誌停
      止運作，被告竟疏未注意減速慢行仍高速通過，適其駕駛
      車牌00－0000號自用小客車沿同鎮光復西路向西駛至上開
      交岔路口，兩車發生碰撞，致其上開車輛受損，及其受有
      右側臉部撕裂傷合併傷口內異物、頭部鈍傷、右手肘及手
      腕擦傷等傷害，導致之後其有難治之脊椎骨質疏鬆性骨折
      、老年性骨質疏鬆症伴有病理性骨折等病症。
　　⒉伊因本件車禍事故，受有下列損害：　
　　　⑴醫療費用：3,820 元。
　　　  伊因本件車禍受傷陸續就醫至110 年10月29日，因而支
        出醫療費用共計3,820 元。
　　　⑵收入減少：72,000元。
　　　　本件車禍發生前，伊本受僱從事農務，月薪約有24,000
        元，因本件車禍受傷須休養3 個月無法工作，因而收入
        短少72,000元。
　　　⑶看護費用：180,000 元。
　　　  伊因本件車禍生活無自理，因而每日聘請看護照顧伊8
　　　  小時，每日需費2,000元，前後3 個月共支出180,000 
        元。
　　  ⑷復健費用：15,000元。
　　　　伊因本件車禍每日拄杖行動不便，因此進行復健10次，
        每次需費1,500 元，因而支出15,000元。
　　　⑸精神慰撫金：150,000 元。
　　　  伊因本件車禍受傷，致受有非財產上損害150,000元，
        爰請求被告賠付上開金額，資以慰藉。
　　　⑹修車費：324,000 元。
　　　　伊之自小客車因此次車禍損毀，已向主管機關申請報廢
        該車，為此受有324,000 元之損害。
　　　⑺撞毀他人物品修理費：27,650元。
　　　　本件車禍事故發生時，被告之車輛將他人之鐵皮建物撞
        損，伊因而代為支付修理費用27,650元。
　　　⑻以上合計：772,470 元。
二、被告方面：
  ㈠聲明：駁回原告之訴；如受不利判決願供擔保免為假執行。
  ㈡陳述：
　  ⒈原告於110 年4月16日至19日間，在雲林基督教醫院就診所
      支出之醫療費用1,475 元，伊不爭執；至原告於同年7
　　　月15日至同10月29日間，赴上開醫院治療老年性骨質疏鬆
      症及慢性腎臟病等所支出之醫療費用，要與本件車禍事故
      無關，伊否認之。
　　⒉關於原告請求修車費部分，原告並未提出車牌00－0000號自
      用小客車為其所有之證據，且原告僅提出估價單，尚難據
      此認定其有支出該筆費用；況原告之上開車輛老舊亦須扣
      除零件折舊。
　　⒊原告請求工作損失部分，原告並未提出證據以實，伊否認
      之。
　　⒋原告請求看護費用部分，因未證明其有受看護之必要，故
      其此部分主張，伊否認之。
　　⒌原告請求復健費用部分，因未證明其有復健之必要，故其
      此部分主張，伊否認之。
　　⒍撞損他人物品所賠償費用，請依雙方過失比例判定之。
　　⒎原告請求非財產上損害額部分，金額過高，請予酌減。
　　⒏本件車禍事故經送鑑定，原告為肇事主因，而伊為肇事次
      因，故原告應負7 成過失責任。
三、兩造不爭執之事實：
  ㈠兩造在上揭時地發生車禍事故，原告因而受有雙膝挫傷、左
    手肘挫傷、右腳踝挫傷、右側臉部撕裂傷合併傷口內異物、
    頭部鈍傷、右手肘及手腕擦傷等傷害，要有原告提出之診斷
    證明書2 份（見本院111 年度交易字第72號卷宗內之臺灣雲
    林地方檢察署110 年偵字第7368號卷第81、83頁）為證。
　㈡車禍發生後，原告於110 年4 月16日至19日間，曾至彰化基
    督教醫療財團法人雲林基督教醫院（下稱雲林基督教醫院）
    就診，因而支出醫療費用1,475 元。
　㈢車禍發生時，被告之車輛將訴外人謝秋娟之鐵皮建物撞損，
    由原告代為支付修復費用27,650元。
　㈣本件車禍事故經原告向交通部公路總局嘉義區監理所嘉雲區
    車輛行車事故鑑定會申請鑑定，其結論為：「廖俊毓（即本
    件原告）駕駛自用小客車，行經行車管制號誌無運作交岔路
    口（視為無號誌路口），少線道車未暫停讓多縣道車先行，
    為肇事主因；許天舜（即本件被告）駕駛營業計程車，行經
    行車管制號誌無運作交岔路口（視為無號誌路口），未減速
    慢行，作隨時停車之準備，為肇事次因」。
四、兩造爭執之事項：
  ㈠原告所罹患之難治之脊椎骨質疏鬆性骨折、老年性骨質疏鬆
    症伴有病理性骨折、第3 期慢性腎臟疾病等病症，與本件車
    禍事故有無關連？
  ㈡原告因上開疾病所支出之醫療、看護、復健等費用，被告對
    之應否負賠償責任？
  ㈢原告是否因本件車禍事故受有收入短少之損害？
  ㈣原告所駕駛之自小客車是否因本件車禍事故受有損害？其損
    害額？
　㈤本件車禍事故波及損壞他人建物，原告所墊支之修理費用，
    兩造應負擔之比例？
　㈥原告因本件車禍事故所受之非財產上損害額？
　㈦本件車禍事故之發生，兩造之肇責比例？　　　
五、本院之判斷：
  ㈠按因故意或過失，不法侵害他人之權利者，負損害賠償責任
    （民法第184 條第1 項前段）。經查，兩造於上揭時、地發
    生本件車禍事故，原告因而受有雙膝挫傷、左手肘挫傷、右
    腳踝挫傷、右側臉部撕裂傷合併傷口內異物、頭部鈍傷、右
    手肘及手腕擦傷等傷害，此要有原告所提出之診斷證明書2 
    份（見本院111 年度交易字第72號卷宗內之臺灣雲林地方檢
    察署110 年偵字第7368號卷第81、83頁）為證，且為被告所
    不爭執。從而，原告主張被告就本件車禍事故對其應負過失
    侵權行為損害賠償責任，自屬有據。
　㈡次按不法侵害他人之身體或健康者，對於被害人因此喪失或
    減少勞動能力或增加生活上之需要時，應負損害賠償責任（
    民法第193 條第1 項）；且被害人因此受有非財產上之損害
    ，亦得請求賠償相當之金額（同法第195 條第1 項前段）。
    其次，負損害賠償責任者，除法律另有規定或契約另有訂定
    外，應回復他方損害發生前之原狀。第1 項情形，債權人得
    請求支付回復原狀所必要之費用，以代回復原狀（同法第21
    3條第1 項、第3 項）。又損害賠償之範圍，應以被害人實
    際所受損害為衡（同法第216 條第1 項）；且當事人主張有
    利於己之事實者，就其事實有舉證之責任（民事訴訟法第27
    7 條前段）。再者，慰藉金核給標準固與財產上損害之計算
    不同，然非不可斟酌雙方身分資力與加害程度，及其他各種
    情形核定相當之數額（最高法院51年度台上字第223
　　號民事裁判要旨參照）。茲就原告因本件車禍事故受傷所得
    請求被告賠償之項目、金額，析述如下：　
　　⒈原告主張：本件車禍事故導致伊脊椎骨扭傷，伴隨伊有難
      治之脊椎骨質疏鬆性骨折、老年性骨質疏鬆症伴有病理性
      骨折、第3 期慢性腎臟疾病等病灶，生活因而無法自理，
      為此伊支出醫療、看護、復健等費用云云，固據其提出看
      護、復健、門診等費用收據，診斷書（均影本）在卷（見
      本院111 年度交附民字第68號卷第23－25頁，本案卷第47－
      59、63、69－73頁）為佐；惟為被告所否認，並以上揭情
      詞為辯。而原告所主張之上開病灶與本件車禍有無關聯性
      乙節，前於本件事故所涉刑事案件偵查中業為檢察官向出
      具該診斷書之醫院函詢，經其覆稱略以：「上開病灶與本
      件車禍並無關聯性」等語在卷（見本院111 年度交易字第
      72號卷宗內之臺灣雲林地方檢察署110 年偵字第7368號卷
      第195 －199 頁）可稽。基此，原告之上開病灶既與本件
      車禍事故無關，則原告請求被告應就其所支出之此部分醫
      療費2,345 元、看護費180,000 元、復健費15,000元等費
      用，依侵權行為法則對其負賠償之責，即無理由，不應准
      許。
　　⒉其次，原告主張：伊因本件車禍事故受傷，致3 個月無法
      工作，以月薪24,000元作為計算基準，伊之收入因而短少
      72,000元（計算式：24,000× 3 ＝72,000）云云；要為被
      告所否認，而原告就所主張之上開事實又未舉證以實，參
      以原告在警訊時亦自承：「（問：平時從事何種工作？）
      退休沒有工作」等情在卷（見本院111 年度交易字第72號
      卷宗內之臺灣雲林地方檢察署110 年偵字第7368號卷第25
      頁）可考。從而，原告上開主張自難認可採。
　　⒊又原告主張：伊之車牌00－0000號自小客車因此次車禍嚴重
      損毀，已向主管機關申請報廢，為此受有324,000 元之損
      害云云；但為被告所否認，並以前揭情詞為辯。經查，原
      告之上開自小客車乃1998年1 月份出廠乙節，此有檢察官
      經由公路監理電子閘門所調閱之上開小客車車籍資料1
　　　份在卷(見本院111 年度交易字第72號卷宗內之臺灣雲林
      地方檢察署110 年偵字第7368號卷第123 頁）可參。是該
      自小客車至本件車禍事故發生時其車齡已有23年，參照行
      政院所頒固定資產耐用年數表【第二類交通及運輸設備中
      第三項陸運設備中汽車細目】規定之其他業用客車耐用年
      數為5 年，故該自小客車顯屬已相當老舊之中古車甚明。
　　　原告雖空言該自小客車仍有324,000元殘值云云，惟未提
      出相關證據證明，自難信為真實。從而，本院衡酌該自小
      客車為屬國瑞廠牌，現已停售，並參酌其他同廠牌同車齡
      汽車之價格；另參諸行政院訂頒之「固定資產折舊率表」
      附註㈣定明：固定資產折舊採用定率遞減法者，其最後一
      年之折舊額，加歷年折舊累計額，其總和不得超過該資產
      成本原額之十分之九等情，推估該自小客車在發生本件車
      禍事故時之殘值要以4 萬元為度。
　　⒋再原告主張：伊因本件車禍致生體傷，進而受有非財產上
      損害，爰請求被告賠付伊150,000元資以慰藉等情，業據
      其提出診斷證明書2 份（見本院111 年度交易字第72號卷
      宗內之臺灣雲林地方檢察署110 年偵字第7368號卷第81、
      83頁）為證；至被告就原告此部分請求則以上開情詞為辯
　　　。是以本院審酌前揭診斷證明書所載原告之傷勢情狀，並
      考量被告自承專科畢業，現為計程車駕駛（見上開偵查卷
      第13頁－警詢筆錄）；另原告自承專科畢業，現已退休無
      業（見上開偵查卷第21頁－警詢筆錄）等兩造之身分、地
      位、資力等情狀，認原告所請求之上開慰撫金額要屬過高
      ，應予核減為5 萬元，方屬公允。
　　⒌總上，原告因本件車禍事故所受之財產上及非財產上損害
      額，計為91,475元【計算式：1,475（醫療費）＋40,000
　　　（車輛毀損）＋50,000（精神慰撫金）＝91,475】。
　㈢又按汽車行經無號誌之交岔路口，應減速慢行，作隨時停車
    之準備（道路交通安全規則第93條第1 項第2 款）；行至無
    號誌或號誌故障而無交通指揮人員指揮之交岔路口，少線道
    車應暫停讓多線道車先行（同規則第102 條第1 項第2 款）
　　。再損害之發生或擴大，被害人與有過失者，法院得減輕賠
    償金額或免除之（民法第217 條第1 項）。查，本件車禍肇
    事地點在雲林縣西螺鎮光復西路（呈東西向）與福來路（呈
    南北向）交岔路口，其中光復西路路段為2 線道（對向各1
　　線道），而福來路路段則為4 線道（對向各為2 線道）等情
    ，此有警繪道路交通事故現場圖及道路全景照片等在卷（
　　見本院111 年度交易字第72號卷宗內之臺灣雲林地方檢察署
    110年偵字第7368號卷第37、45－49頁）可稽。其次，本件車
    禍事故發生前，被告駕駛計程車沿福來路外側車道向南行駛
    ，當時前方路口號誌未運作，在被告所駕駛之計程車進入路
    口時，原告所駕駛之自小客車沿光復西路向西駛來，被告之
    計程車隨即在該交岔路口內攔腰撞上原告之自小客車車側等
    情，此有上開道路交通事故現場圖及被告之車輛行車紀錄影
    像擷圖、原告之自小客車車損照片等在卷（見上開偵查卷第
    57－59、71－79頁）可考。職是肇致本件車禍事故，乃因原告
    駕駛自用小客車，行經行車管制號誌無運作交岔路口（
　　視為無號誌路口），少線道車未暫停讓多線道車先行，為肇
    事主因；另被告駕駛營業計程車，行經行車管制號誌無運作
    交岔路口（視為無號誌路口），未減速慢行，作隨時停車之
    準備，為肇事次因等各情，此亦有交通部公路總局嘉義區監
    理所嘉雲區車輛行車事故鑑定會因應原告之申請所出具之嘉
    雲區0000000 號案鑑定意見書（見上開偵查卷第149 －155 
    頁）可憑。是以被告辯稱：原告就本件車禍事故之發生亦與
    有過失，原告縱因本件車禍受損亦不應由其負全部賠償責任
    乙節，自屬有據。從而，本院審酌兩造之上開違規情節，認
    被告就本件車禍事故應負4 成肇責，基此，被告因本件車禍
    事故應賠償原告之損害金額為36,590元【計算式：91,475×
　　0.4 ＝36,590】。
　㈣再按數人共同不法侵害他人之權利者，連帶負損害賠償責任
    （民法第185 條第1 項前段）。連帶債務人相互間，除法律
    另有規定或契約另有訂定外，應平均分擔義務（同法第280
　　條前段）。連帶債務人中之一人，因清償致他債務人同免責
    任者，得向他債務人請求償還各自分擔之部分，並自免責時
    起之利息（同法第281 條第1 項）。查，本件車禍事故發生
    時，被告之車輛因失控而將他人之鐵皮建物撞損，原告為此
    支付修理費用27,650元乙節，業據原告提出收據及統一發票
    各1 份（均影本）在卷（見本院上揭案號附民卷第27、29頁
    ）為證，且為被告所不爭執。從而，原告就其上開支出請求
    被告應負償還之責，自屬有據。又因被告就本件車禍事故應
    負4 成之肇責，已詳述同前，基此，原告因本件車禍事故所
    支出之上開費用，得請求被告償還之金額要為11,060元（計
    算式：27,650× 0.4 ＝11,060）；至其逾上開金額部分之請
    求，即無理由，不應准許。
  ㈤另按給付無確定期限者，債務人於債權人得請求給付時，經
    其催告而未為給付，自受催告時起，負遲延責任，其經債權
    人起訴而送達訴狀者，與催告有同一之效力（民法第229 條
    第2 項）；遲延之債務，以支付金錢為標的者，債權人得請
    求依法定利率計算之遲延利息（同法第233 條第1 項前段）
　　；應付利息之債務，其利率未經約定，亦無法律可據者，週
    年利率為百分之五（同法第203 條）。基此，本件原告請求
    被告賠償其因本件車禍所受損害及償還其所應分擔之損毀他
    人建物修理費用，並未定有給付之期限，則原告就其索賠金
    額而為本院准許部分，請求被告應自起訴狀繕本寄存送達翌
    日（111 年4 月1 日）起至清償日止，依年利率5%加計遲延
    利息，核符前揭規定，應予准許。
  ㈥綜上，原告本於侵權行為法則及民法第281 條第1 項規定，
    請求被告賠付其因本件車禍事故所受損害及共同損毀他人物
    品所應分擔之款項共47,650元（計算式：36,590＋11,060＝47
    ,650），及自111 年4 月1 日起至清償日止，依年利率5%加
    計遲延利息，均屬有據，應予准許；至逾前揭範圍之請求，
    則屬無據，應予駁回。　
六、末按判決所命給付之金額未逾新臺幣五十萬元，法院應依職
    權宣告假執行（民事訴訟法第389 條第1 項第5 款）。本件
    原告勝訴部分，符合前揭規定，爰依職權宣告假執行；另被
    告就其敗訴部分聲請願供擔保免為假執行，亦核符規定，爰
    酌定相當之擔保金額宣告之。
七、本件事證已臻明確，兩造其餘之攻擊或防禦方法，經本院斟
    酌後，認均不足以影響本判決之結果，爰不再一一論述。
八、結論：本件原告之訴一部有理由，一部無理由，依民事訴訟
    法第79條、第389 條第1 項第5 款、第392 條第2 項，判決
    如主文。
中　　華　　民　　國　　111 　年　　9 　　月　　30　　日
                  民事第一庭  法  官  蔣得忠
以上為正本，係照原本作成。
如對本判決上訴，須於判決送達後20日內向本院提出上訴狀。
如委任律師提起上訴者，應一併繳納上訴審裁判費。
中　　華　　民　　國　　111 　年　　9 　　月　　30　　日
                              書記官　陳映佐